臺灣臺北地方法院行政訴訟判決　
111年度交字第202號
原      告  楊明義  
被      告  臺北市交通事件裁決所


代  表  人  蘇福智  
訴訟代理人  吳美惠  
上列當事人間交通裁決事件，原告不服被告民國111年2月21日北
市裁催字第22-ZBA384665號裁決，提起行政訴訟，本院判決如下
：
    主  文
原告之訴駁回。
訴訟費用新臺幣參佰元由原告負擔。
    事實及理由
一、程序事項：
　　本件係因原告不服被告依道路交通管理處罰條例（以下簡稱
    為道交條例）第8條所為之裁決，提起行政訴訟，經核屬行
    政訴訟法第237 條之1 第1項第1 款規定之交通裁決事件，
    爰依同法第237 條之7 規定，不經言詞辯論，逕為判決。　
二、事實概要：
　㈠原告於民國110年9月18日凌晨2時3分許，駕駛車號0000-00自
    用小客車（以下稱為系爭汽車），循國道1號高速公路南向
    ，行經83公里處時，因涉有「行駛高速公路未依規定變換車
    道（未保持行車安全間距）」之違規事實，經民眾以科學儀
    器行車紀錄器錄影採證後提出檢舉，再為內政部警政署國道
    公路警察局第二公路警察大隊（以下稱為舉發機關）查證屬
    實後，依道交條例第33條第1項第4款規定，製開第ZBA38466
    5號舉發通知單逕行舉發。
　㈡原告於110年11月19日、12月30日兩度向被告陳述意見，經舉
    發機關查復認違規屬實，被告據以函復後，原告以電話請求
    裁決，被告乃於111年2月21日作成北市裁催字第22-ZBA3846
    65號裁決書（以下稱為原處分），依道交條例第33條第1項
    第4款、第63條第1項（第1款）等規定，裁處原告罰鍰新臺
    幣（下同）3,000元，並記違規點數1點。原處分於111年3月
    2日寄存送達於原告住所，原告再於同月29日具狀向本院提
    起本件行政訴訟。　　
三、本件原告主張略以：
　㈠有關本案惡意檢舉慣行者舉發內容，欠缺具體明確科學儀器
    測量與方法，且其資料無法量測實證，並規避科學邏輯及演
    算驗證，認事執行與適法有誤。更係惡意檢舉慣行者自行1
    秒內瞬間急遽加速，甚更遽猛加速至違規超速，蓄意製造縮
    短事後行車間距假象，其強占用內側超車道及硬逼中間車道
    阻擋駛入在先，更故意自製假象在後，確具違法強占超車道
    、逼車讓道、違規超速與惡意造假主觀意圖。另舉發機關竟
    曲解「同一車道前後兩車間之行車安全距離」法令與「業有
    強占用超車道堵塞行車」的事實，證據評價逕取有利、捨棄
    不利者致標準不一，採證法則自相矛盾；更規避科學證據、
    方法、邏輯、資料與演算的驗證結果，倒置前後兩車間之行
    車因果關係，混淆惡意檢舉慣行者動機與主觀惡意，致割裂
    整體事實之架構，甚更省略且避重就輕，並違反憲法信賴保
    護原則及依法行政原則，故本案應予撤銷。
　㈡本案之事發客觀情境係：惡意檢舉慣行者車輛於檢舉地點，
    除違法占用內側超車道外，且當時已與中線車道有多車輛併
    駛，有堵塞後方行車之狀況，更強占內側超車道，藉時快時
    慢車速，硬逼中線車道車輛，不得駛入內側超車道。
　㈢原告於中線車道持續行駛，適時於該惡意檢舉慣行者車輛前
    方的前置先行有利方位，且以原告已打方向燈後為「驗證起
    始點」，原告係於打方向燈後，再以徐進方式小角度切入，
    徐然以「相對速度差」滑進超車道以變換車道。孰知，該惡
    意檢舉慣行者於看見持續行駛在其前方的系爭汽車，已打方
    向燈後，竟不惜緊急於短短不到1秒內瞬間急遽加速，自行
    以3秒內瞬間急遽加速遽增「相對速度」23公里／時，更違規
    超速至「絕對速度」124公里／時，顯故意以拉近與已變換車
    道的系爭汽車之距離的「因」，蓄意自製縮短事後兩車間行
    車安全間距假象的「果」，確具「主動」自製縮短事後行車
    安全間距假象動機與違法超速之主觀惡意。
　㈣若惡意檢舉慣行者未自行於3秒內瞬間急遽加速「相對速度」
    23公里／時，加上超車前兩車間「相對速度差」約超過10-20
    公里／時以上，急速行駛3秒計蓄意拉近縮短兩車間行車安全
    間距，亦超過法定「同一車道，某一時間斷點靜態的前後兩
    車間的行車安全距離」以上，故即顯確已超過「高速公路及
    快速公路交通管制規則」規定的行車安全間距。然舉發機關
    未考量「超車前」兩車間「相對速度差」的科學明證外，更
    將其曲解成：不但不考量兩車間「超車前」的「相對速度差
    」下，反憑感覺採該時間斷點靜態的「不同車道前後兩車間
    之行車安全距離」。而該惡意檢舉慣行者於前車已打方向燈
    後，始自行急遽加速至違規超速，蓄意自行製造縮短事後行
    車間距假象，舉發機關規避未論及科學證據、方法、邏輯、
    資料與演算的驗證結果，曲解法令「業有強占用超車道堵塞
    行車」事實，更將「相對速度」與「絕對速度」混淆一團，
    拒採證同一影像資料內更具準確「相對速度」證據數值。
　㈤按道交條例規定，舉發須「經以科學儀器取得證據資料證明
    其行為違規」者，本案惡意檢舉慣行者舉發內容欠缺具體明
    確科學儀器測量與方法，且其資料無法量測實證，依據「違
    反道路交通管理事件統一裁罰基準及處理細則」（以下簡稱
    為裁罰基準及處理細則）第23條第4款規定：「民眾檢舉違
    反道路交通管理事件，檢舉資料欠缺具體明確，致無法查證
    者，公路主管或警察機關應不予舉發」。且依行政程序法規
    定，於原告有利之情形，應一律注意。舉發機關不依科學證
    據、方法、邏輯、資料與演算驗證，單憑直覺片段擷取採認
    ，依法本案應予撤銷等語。並聲明：原處分撤銷。
四、被告則答辯以：
　㈠本案係民眾依據道交條例第7條之1規定，檢舉系爭汽車於違
    規時地，未依規定變換車道，嗣經被告檢視本案檢舉人所提
    供之行車影像紀錄資料，於影片時間2021/09/18 02：03：0
    0至02：03：16秒原告駕駛之系爭汽車由中間車道變換（檢
    舉人車輛右側）變換至內線車道（檢舉人車輛前方），其變
    換車道期間雖有開啟左側方向燈，惟顯然未保持安全距離及
    間隔（車道線為白虛線，段長4公尺，間距6公尺，依此換算
    不足10公尺），併參諸高速公路及快速公路交通管制規則第
    6條第1項第1款、第11條之規定，系爭汽車變換車道至檢舉
    人車輛前方之際，與檢舉人車輛之距離約不足10公尺，準此
    ，系爭汽車縱令以最低時速60公里行駛變換至該車道（安全
    距離至少應保持30公尺以上），則其安全距離明顯不足，故
    系爭汽車於上開時地，有「行駛高速公路未依規定變換車道
    」之違規行為，已臻明確。
　㈡有關採證資料疑義一節，本案舉發係屬道交條例第7條之1檢
    舉舉發，非屬同條例第7條之2第2項之科學儀器逕行舉發，
    實為原告誤解道交條例之規定。查交通違規案件檢舉並無規
    範所使用之儀器須經由經濟部標準檢驗局檢定合格後才可使
    用。裁罰基準及處理細則第22條第1項、第2項規定中所謂科
    學儀器，僅須其獲得結果可還原現場情形及具有驗證性即為
    已足，而手機或行車紀錄器所攝錄影像無論是動態方式連續
    錄影或以靜態之違規照片呈現，其獲得結果可還原現場情形
    及具驗證性，自屬前開規定所稱之科學儀器，並無另提出所
    謂經濟部的檢驗證明之必要性。綜上查證檢舉資料具體明確
    ，並無原告所陳裁罰基準及處理細則第23條不予舉發之適用
    。
　㈢爰被告依道交條例第33條第1項第4款規定裁處罰鍰3,000元，
    並依同條例第63條第1項第1款記違規點數1點，原告之訴為
    無理由，請依法駁回原告之訴等語。並聲明：駁回原告之訴
    。
五、本院之判斷：
　㈠按「汽車行駛於高速公路、快速公路或設站管制之道路，不
    遵使用限制、禁止、行車管制及管理事項之管制規則而有下
    列行為者，處汽車駕駛人3,000元以上6,000元以下罰鍰：…
    四、未依規定變換車道。」，「汽車駕駛人有下列各款所列
    條款之一者，除依原條款處罰鍰外，並予記點：一、有第33
    條第1項…情形之一者，各記違規點數1點。」道交條例第33
    條第1項第4款、第63條第1項第1款分別定有明文。又「汽車
    行駛高速公路及快速公路，前後兩車間之行車安全距離，在
    正常天候狀況下，小型車車輛速率之每小時公里數值除以二
    ，單位為公尺。…」、「汽車在行駛途中，變換車道或超越
    前車時，應依標誌、標線、號誌指示，並不得有下列情形：
    …三、未保持安全距離及間隔。」高速公路及快速公路交通
    管制規則第6條第1項、第11條第3款分別亦有明定。依上開
    規定，汽車行駛於高速公路變換車道時，除應注意與前車保
    持安全距離外，更應留意與後車之間距，使後車足以反應而
    保持安全距離。復參以汽車行駛高速公路不得低於時速60公
    里，則依高速公路及快速公路交通管制規則第6條規定，小
    型車行駛高速公路前後兩車間之行車安全距離，在正常天候
    狀況下，至少為30公尺。另高速公路及快速公路交通管制規
    則雖未規定同向不同車道間之車輛駛入同一車道應如何劃分
    路權等具體之規定，惟參酌道路交通安全規則第98條第1項
    第6款之規定：「變換車道時，應讓直行車先行，並注意安
    全距離」，可知同向不同車道間之車輛，於高速公路行駛欲
    變換車道者，變換車道之車輛應禮讓直行車，且應與直行之
    前後車輛，依高速公路及快速公路交通管制規則第6條第1項
    之規定保持安全距離。
　㈡經查，本件檢舉人駕駛汽車循國道1號高速公路南向行駛，原
    告所駕駛系爭汽車於101年9月18日凌晨2時3分整行駛出現在
    檢舉人汽車右側，2時3分11秒許系爭汽車打左轉方向燈，並
    旋即切入檢舉人汽車所行駛之內側車道。此經本院當庭勘驗
    檢舉人所提供由行車紀錄器拍攝之影像，並製有勘驗筆錄可
    稽（本院卷第94頁、第95頁）。而系爭汽車變換車道時（採
    證錄影時間02：03：11秒、02：03：12秒），由檢舉人汽車
    行車紀錄器視角觀察，與系爭汽車之間隔顯然不超過30公尺
    ，對照檢舉人汽車於系爭汽車準備變換車道時之行速為102
    、101公里／時，而系爭汽車猶能超越並切入該車前方，足認
    系爭汽車車速亦應超過100公里／時，原告駕駛系爭汽車變換
    車道時，並未保持足夠安全距離，事證乃屬明確。
　㈢原告雖以檢舉人汽車違規占用內側車道堵塞後方行車、且於
    系爭汽車變換車道時蓄意加速縮短兩車間距，以及採證錄影
    欠缺具體科學儀器測量與方法致無法實證等情，爭執被告對
    違規事實之認定：
　　⒈首查行車紀錄器係將影像透過鏡頭及感光、存儲設備予以
      紀錄、存檔之裝置，其所記錄之內容固然可能作為推算物
      理量之基礎，惟並非專為量測物理量之器具或裝置，亦非
      經公告須經檢定檢查之法定度量衡器，對此類影音攝錄器
      材之檢驗應以紀錄內容是否合於客觀真實為判準，與能否
      測量距離、速度等物理量無涉。查本件採證錄影業經本院
      當庭勘驗，原告既未爭執採證錄影內容之真實性，該證據
      資料自可作為認定事實之基礎。原告質疑該器材「欠缺具
      體明確科學儀器測量與方法」，乃至採證錄影非屬「具體
      明確」之檢舉資料云云，援引裁罰基準及處理細則第23條
      第4款規定主張本件不應舉發，均屬誤解而非可採。
　　⒉次查，採證錄影一開始（錄影時間02：03：00），檢舉人
      汽車係以115公里／時行駛，當時可見右方車道有一汽車（
      即為系爭汽車）並行，嗣檢舉人汽車逐漸減速，系爭汽車
      亦消失於行車紀錄器視角範圍，至系爭汽車再次出現在右
      前方時，檢舉人汽車已減速至101公里（錄影時間02：03
      ：09），對照當時前方除系爭汽車外，僅有另一車輛行駛
      於第二車道，衡諸經驗法則，凌晨時分亦應無密集車流，
      檢舉人汽車之減速作為確非尋常，然原告所稱檢舉人堵塞
      後方行車云云，既無其他事證可以憑佐，尚難僅以原告片
      面之詞而認定。
　　⒊再查系爭汽車由檢舉人汽車右前方顯示方向燈準備切入內
      側車道時，檢舉人車速由101公里（錄影時間02：03：12
      ），急遽加速為112公里（錄影時間02：03：13）、118公
      里（錄影時間02：03：14）、124公里（錄影時間02：03
      ：15），則可由採證錄影下方所顯示行車速度清楚觀察，
      原告指摘檢舉人汽車有加速拉近兩車間距之情，要為事實
      。然按，汽車在高速公路、快速公路上行駛，應與其他車
      輛保持適當距離、間隔，駕駛人才能有足夠時間因應緊急
      路況，此乃行車安全距離之立法緣由。又道路交通安全及
      秩序，須由全體用路人共同維護；在行車速度快之高速公
      路、快速公路發生交通事故，肇事汽車之駕駛人不問責任
      歸屬，且同樣面臨生命、身體、財產損失的危險，自不能
      因為有部分用路人違規駕駛，即豁免其他用路人遵守交通
      安全規則之行政法上義務。本件原告於凌晨車流稀疏時段
      行駛高速公路，原在左側車道併行駕駛之檢舉人汽車，其
      減速之駕駛行為固非尋常，然原告在關係車輛行車速度均
      超過100公里／時之情況下，以不超過30公尺之極近距離變
      換車道切入檢舉人汽車前方，此種駕駛行為已可質疑具有
      「針對性」，並同時對自己及檢舉人汽車造成危險而該當
      道交條例第33條第1項第4款「未依規定變換車道」之構成
      要件。再參之檢舉人汽車係於系爭汽車打左方向燈並切入
      內側車道時始行加速，從前揭採證錄影內容可以清楚判定
      ，則系爭汽車開始變換車道時（錄影時間02：03：11、02
      ：03：12），與檢舉人汽車間距既已不足，縱檢舉人汽車
      嗣後有加速情形，仍不影響原告駕駛行為違規之認定。原
      告贅詞反覆「絕對速度」、「相對速度」云云，以發生在
      後之檢舉人加速行為，爭執主張自己發生在前之極近距離
      超車正當適法，毫無可取。
  ㈣末按違反道路交通管理事件統一裁罰基準及處理細則（以下
    簡稱為裁罰基準及處理細則）第1條規定：「本細則依道路
    交通管理處罰條例第92條第4項規定訂定之」、第2條第1、2
    項規定：「處理違反道路交通管理事件之程序及統一裁罰基
    準依本細則之規定辦理」、「前項統一裁罰基準，如附件違
    反道路交通管理事件統一裁罰基準表…」，又依本件違規行
    為時點之違反道路交通管理事件統一裁罰基準表記載，汽車
    駕駛人違反道交條例第33條第1項第4款規定，於舉發通知單
    所載應到案期限內繳納罰鍰或到案聽候裁決者，小型車應處
    罰鍰3,000元，並應記違規點數1點。核此規定，係基於母法
    之授權而為訂定，並參考「車輛大小」、「違規程度」、「
    所生影響」、「違反情節」等各事項而為分級處罰，且就違
    反道路交通管理事件統一裁罰基準及處理細則附件所示統一
    裁罰基準表中有關道交條例第33條第1項裁罰基準內容，並
    未牴觸母法，被告依此基準而為裁罰，可認裁量並無違誤。
六、綜上所述，本件原告駕駛系爭汽車有於違規時間行駛高速公
    路，未依規定變換車道之違規行為，事證明確，原告前開爭
    執，均非可採。被告依據道交條例第33條第1項第4款、第63
    條第1項（第1款），以及裁罰基準及處理細則附件裁罰基準
    表之規定，以原處分裁處罰鍰3,000元，並記違規點數1點，
    於法並無違誤，原告訴請撤銷，並無理由，應予駁回。
七、本件事證已臻明確，兩造其餘攻擊、防禦方法及所提證據，
    經核均與判決結果不生影響，爰不一一論列，併此敘明。
八、第一審裁判費為300元，應由原告負擔，爰確定第一審訴訟
    費用額如主文第2項所示。　　　　　　
 據上論結，本件原告之訴為無理由，依行政訴訟法第237條之8
 第1項、第98條第1項前段，判決如主文。
中　　華　　民　　國　　111 　年　　6 　　月　　22　　日
　　　　　　　　　行政訴訟庭　法　官　吳坤芳
上為正本係照原本作成。
如不服本判決，應於判決送達後20日內，向本院提出上訴狀並表
明上訴理由（原判決所違背之法令及其具體內容或依訴訟資料可
認為原判決有違背法令之具體事實），其未載明上訴理由者，應
於提出上訴後20日內向本院補提理由書（上訴狀及上訴理由書均
須按他造人數附繕本，如未按期補提上訴理由書，則逕予駁回上
訴），並應繳納上訴裁判費新臺幣750元。

中　　華　　民　　國　　111 　年　　6 　　月　　22　　日
　　　　　　　　　　　　　　　書記官　林妙穗

訴訟費用計算書
項　　　　目　　　　　　　金　額（新臺幣）　　備　註
第一審裁判費　　　　　　　　300元
合        計　　　　　　　　300元